臺灣新竹地方法院刑事判決　　　　　　　　　　　　　九十一年度易字第二二五號
　　公　訴　人　臺灣新竹地方法院檢察署檢察官
　　被　　　告　丁○○
　　選任辯護人　溫瑞鳳律師
右列被告因違反臺灣地區與大陸地區人民關係條例案件，經檢察官提起公訴（九十年
度偵字第七三三六號），本院判決如左：
    主      文
丁○○無罪。
    理      由
一、公訴意旨略以：被告丁○○明知未經主管機關許可，不得聘僱大陸人士在中華民
    國境內工作，竟自民國九十年十月中旬某日起，在其所經營位於新竹縣湖口鄉○
    ○路○段一四五號「白玉樓酒家」內，僱用未經主管機關許可，來臺探親之大陸
    地區女子何鳳霞（現已遣返出境）在店內從事坐檯陪酒工作。嗣於同年十一月二
    十八日下午五時許，在上址為警查獲，因認被告涉有違反臺灣地區與大陸地區人
    民關係條例第十五條第四款之規定，而犯同法第八十三條第一項之罪嫌云云。
二、公訴人認被告涉有右揭犯行，係以證人即大陸地區女子何鳳霞在警訊時之證述及
    其持有之中華民國臺灣地區旅行證為證據，並認被告僱用員工，未要求提出身分
    證件，僅任由何鳳霞提示一紙經換貼何鳳霞照片之「丙○○」名字之變造身分證
    影本，即未加詢問而僱用，與常情不符，再參以證人即查獲警員甲○○證稱何鳳
    霞之口音與本地人差很多等語，而認被告確實明知何鳳霞為大陸地區女子而僱用
    之犯行，為其論據。
三、按犯罪事實應依證據認定之，無證據不得推定其犯罪事實。又不能證明被告犯罪
    者，應諭知無罪之判決，刑事訴訟法第一百五十四條、第三百零一條第一項分別
    定有明文。又事實之認定，應憑證據，如未能發現相當證據，或證據不足以證明
    ，自不能以推測或擬制之方法，為裁判基礎（最高法院四十年臺上字第八六號判
    例參照）。訊據被告丁○○固坦承有僱用何鳳霞，惟堅決否認涉有右揭犯行，辯
    稱：何鳳霞當時持一「丙○○」之身分證影本來應徵，且係由酒店經理戊○○先
    接洽，其僅與何鳳霞說了幾句話，疏未注意該身分證影本是否真為何鳳霞本人，
    並不知道她是大陸人等語。經查：
（一）證人即大陸地區女子何鳳霞於警訊時僅供陳其受僱於「白玉樓酒家」擔任該店
      陪客伴唱坐檯之工作，且知未經主管機關許可不得在臺非法工作等語（參偵查
      卷第六頁），並無就被告是否明知其係大陸地區女子而加以僱用之相關事項為
      陳述；又何鳳霞所持之「中華民國臺灣地區旅行證」係警於九十年十一月二十
      八日查獲何鳳霞時，在何鳳霞之皮包內所扣得，已據證人即查獲警員乙○○證
      述明確（參本院九十一年五月二十九日訊問筆錄），如此亦僅能證明何鳳霞之
      身分係大陸地區女子，而無法證明被告是否曾看過上開旅行證而知悉何鳳霞為
      大陸地區女子，而證人何鳳霞又已遣返，無從傳喚再為查證。
（二）證人即酒店經理戊○○於本院訊問時證稱：何鳳霞來應徵時持一「丙○○」之
      身分證影本，說她從觀音來，而她身分證影本之住址是寫觀音鄉，我沒仔細去
      對她的身分證，她寫給客人名字是寫何鳳霞或小霞，所以我知道她叫何鳳霞，
      至於她真名是否叫何鳳霞我也不知道，我不管，也沒有去對過她的身分證等語
      （參本院九十一年五月六日訊問筆錄）；而證人丙○○於本院訊問時證稱：卷
      附之「丙○○」身分證影本上之相片不是我，是何人我不認識，身分證上之其
      他資料都是我的，身分證有掉過，何時掉忘了等語（參本院九十一年五月二十
      九日訊問筆錄），再觀卷附之「丙○○」身分證影本，其上照片與何鳳霞所持
      之「中華民國臺灣地區旅行證」上之照片相同，可知照片上之人為何鳳霞，而
      該貼有何鳳霞照片之「丙○○」身分證影本係何人變造無從查證，再佐以何鳳
      霞自承知道未經主管機關許可不得在臺工作之情，應認何鳳霞為隱瞞其係大陸
      地區女子之身分，而持附有其照片之身分證影本至被告經營之酒店應徵以取得
      工作機會之可能性較大；再衡情持附有其本人照片之身分證影本應徵工作，憑
      信性極高，且酒店坐檯小姐流動性大，被告辯稱僅與何鳳霞講一、二句話，疏
      未注意辨別其所持之身分證影本是否真為何鳳霞本人一節應可採信。
（三）證人即警員甲○○雖於偵查時證稱：何鳳霞說話口音有四川鄉音，與本地人相
      差很多等語，惟與其同時至查獲現場執勤之警員乙○○則於本院訊問時證稱：
      因為之前有看她行李條，後來又查獲她的旅行證，所以我們一開始已懷疑她是
      大陸人，她口音與臺灣人差不多等語（參九十一年五月二十九日訊問筆錄），
      查何鳳霞既已遣返，無從查證其說話有無口音，惟同時查獲何鳳霞之上開二警
      員，對何鳳霞有無外省鄉音之認定已有不同，似難課以被告須從何鳳霞說話間
      辨別出何鳳霞之身分為何，再加以何鳳霞持有一變造之身分證影本應徵已如上
      述，被告即使認為何鳳霞是外省人，亦與被告明知何鳳霞是大陸地區人民未經
      許可在臺工作而加以僱用之情形有別。
    綜上所述，並無相當證據可證被告確有明知何鳳霞為大陸地區女子而僱用之犯行
    ，揆諸首揭說明，既無積極證據足認被告有上開犯行，自屬不能證明其犯罪，應
    為被告無罪之諭知。
據上論斷，應依刑事訴訟法第三百零一條第一項，判決如主文。
本案經檢察官劉邦繡到庭執行職務
中      華      民      國    九十一    年      七      月    二十三    日
                                  臺灣新竹地方法院刑事第一庭
                                      審判長法  官  賴  淑  敏
                                            法  官  彭  淑  苑
                                            法  官  楊  麗  文
右正本證明與原本無異。
如不服本判決，應於判決送達後十日內向本院提出上訴狀( 應附繕本 )，上訴於
臺灣高等法院。
                                            書記官  陳  秀  子
中      華      民      國    九十一    年      七      月    二十三    日
